臺灣高等法院臺中分院刑事判決　　　　96年度上訴字第2800號
上　訴　人　臺灣臺中地方法院檢察署檢察官
被　　　告　乙○○
　　　　　　　　　　（現在台灣台中監獄台中分監執行中）
上列上訴人因被告違反家庭暴力防治法妨害自由案件，不服臺灣
臺中地方法院96年度訴字第2358號中華民國96年8月27日第一審
判決（起訴案號：臺灣臺中地方法院檢察署96年度偵字第15730
號），提起上訴，本院判決如下：
    主  文
原判決撤銷。
乙○○免訴。
    理  由
一、公訴意旨略以：乙○○與丙○○原係同居之男女朋友，二人
    間具有家庭暴力防治法第3條第2款所定之家庭成員關係。乙
    ○○，於民國95年3月1日凌晨2時30分許，前往丙○○之友
    人何棟樑位於臺中市○○街155號住處，基於妨害自由之犯
    意，以徒手毆打、腳踢及拿煙灰缸作勢丟擲丙○○等非法方
    法（乙○○傷害部分，業據丙○○撤回告訴，由臺灣臺中地
    方法院以96年度訴緝字第154號判決公訴不受理），要求丙
    ○○與之返家。丙○○原本不從，惟因遭乙○○毆打而心生
    畏懼，不敢反抗，遂任由乙○○強行拉進乙○○所有車牌號
    碼8775-FW號之自小客車內，乙○○以上開非法方法剝奪丙
    ○○之行動自由。嗣乙○○在上開自小客車內，復以手捶打
    丙○○之頭部二、三下，致丙○○不敢要求下車，乙○○隨
    即將該自小客車開到臺中市○○路與東山路口之堤防邊，除
    繼續在該處以毆打丙○○之方式，剝奪丙○○之行動自由外
    ，又另行起意，基於恐嚇危害安全之犯意，對丙○○恫嚇稱
    ：「我要把你的手腳打斷丟進河堤內，以後我看到你一次，
    就打你一次」等加害生命、身體等語恐嚇丙○○，致丙○○
    心生畏懼而危害其安全（乙○○恐嚇部分，業經臺灣臺中地
    方法院以96年度訴緝字第154號判決處有期徒刑5月確定）。
    之後乙○○復繼續強行將丙○○帶回臺中市○○街155號丙
    ○○友人何棟樑住處，要求何棟樑不要再與丙○○有生意上
    之往來，因何棟樑見丙○○全身受傷，遂叫乙○○帶丙○○
    前去醫院就診。惟乙○○又繼續強行將丙○○載回其等位於
    臺中市○○路306巷10號9樓之6租屋處，丙○○因恐在租屋
    處再遭毆打，遂趁乙○○在外停車之際，於同日上午5、6時
    許，逃離現場至友人住處躲避，並於當天晚上前去順天醫院
    就診後報警處理。因認被告乙○○涉犯刑法第302條第1項之
    非法剝奪行動自由罪嫌云云。
二、按「案件有左列情形之一者，應諭知免訴之判決：一、曾經
    判決確定者。」刑事訴訟法第302條第1款，定有明文。又刑
    法第302條第1項、第304條第1項及第305條之罪，均係以人
    之自由為其保護之法益。而刑法第302條第1項之罪所稱之非
    法方法，已包括強暴、脅迫或恐嚇等一切不法手段在內。因
    之，如以非法方法剝奪他人行動自由行為繼續中，再對被害
    人施加恐嚇，或以恐嚇之手段迫使被害人行無義務之事；則
    其恐嚇之行為，應包括於剝奪行動自由之同一意念之中，仍
    屬於非法方法剝奪行動自由之部分行為，只成立實質上一罪
    ，應僅論以刑法第302條第1項之罪，無另成立同法第304條
    或第305條之罪之餘地。最高法院著有80年度台上字第5061
    號、81年度台上字第2167號、82年度台上字第2554號、85年
    度台上字第5736號、87年度台上字第1066號、89年度台上字
    第780號判決，可資參照。
三、公訴意旨認被告乙○○涉有刑法第302條第1項之妨非法剝奪
    行動自由罪嫌，固據提出證人即告訴人丙○○之指訴及證述
    、診斷證明書一紙、照片六張、臺中市警察局第五分局處理
    家庭暴力與兒少保護案件調查紀錄（通報）表一份為其論據
    。惟查公訴意旨既稱：被告於95年3月1日凌晨2時30分許，
    基於妨害自由之犯意，以徒手毆打、腳踢、及拿煙灰缸作勢
    丟擲等非法方法，使告訴人心生畏懼而不敢反抗，剝奪告訴
    人丙○○之行動自由，將告訴人強行拉進自小客車內，開到
    台中市○○路與東山路口之堤防邊，復以加害生命、身體之
    事恐嚇告訴人，致生危害於安全。之後仍繼續剝奪告訴人之
    行動自由，並帶回何棟樑之住處，要求何棟樑不要再與丙○
    ○有生意上之往來等情。則被告恐嚇危害安全之行為，已包
    含於非法剝奪行動自由之行為中，為非法剝奪之行為所吸收
    ，不另論罪，該二行為即具有實質上之一罪關係，應屬同一
    事實（按被告所犯之傷害部分，如果成罪，應與非法剝奪行
    動自由部分，具有方法結果之牽連關係，依修正前刑法第55
    條之規定，係屬裁判上一罪，故告訴人雖於臺灣臺中地方法
    院96年度訴緝字第154號審理中，對於傷害部分撤回告訴，
    而於該判決中諭知公訴不受理。然查公訴不受理之判決，係
    屬程序判決，並無實體之確定力，亦不影響本院判斷之結果
    ，附予敘明）。而該恐嚇危害安全部分，業經臺灣臺中地方
    法院於96年5月31日以96年度訴緝字第154號判處有期徒刑5
    月，並已確定，有該案卷宗及判決影本附卷可憑，復有臺灣
    高等法院被告前案紀錄表在卷可稽。參照上揭說明，本件後
    起訴之行為，應為臺灣臺中地方法院96年度訴緝字第154號
    判決之既判力所及，原審未察，竟為實體之無罪判決，於法
    不無違誤之處。檢察官上訴意旨認被告非法剝奪行動自由之
    行為，應予論罪科刑，固非可取。然原判決既有上述可議之
    處，仍屬無可維持，應由本院予以撤銷改判，另行諭知免訴
    之判決。
據上論結，應依刑事訴訟法第369條第1項前段、第364條、第302
條第1款，判決如主文。
本案經檢察官甲○○到庭執行職務。
中　　華　　民　　國　　96　　年　　12　　月　　25　　日
            刑事第十一庭  審判長法　官  陳  朱  貴
                                法　官  何  志  通
                                法　官  郭  同  奇
上列正本證明與原本無異。
如不服本判決與於收受送達後十日內向本院提出上訴書狀，其未
敘述上訴之理由者並得於提起上訴後十日內向本院補提理由書 (
均須按他造當事人之人數附繕本)。
                                書記官  康  孝  慈
中　　華　　民　　國　　96　　年　　12　　月　　26　　日
